臺灣臺南地方法院刑事判決　　　　　　　　　　　　九十一年度訴字第一三六號
　　公　訴　人　臺灣臺南地方法院檢察署檢察官
　　被　　　告　甲○○
　　指定辯護人　本院公設辯護人余訓格
右列被告因槍砲彈藥刀械管制條例等案件，經檢察官提起公訴（九十一年度偵字第八
○四四號），本院判決如左：
    主      文
甲○○未經許可，持有可發射子彈具有殺傷力之手槍，處有期徒刑壹年陸月，併科罰
金新臺幣拾萬元，罰金如易服勞役，以新臺幣玖佰元即銀元參佰元折算壹日。扣案可
發射子彈具有殺傷力之手槍壹支（槍枝管制編號0000000參捌柒號）、「ＡＰ
  ０１  ＳＰＬ  ３８」同型號未具撞擊痕跡之子彈貳顆均沒收。又共同偽造公印文
，處有期徒刑壹年。扣案變造之吳錦嘉國民身分證上換貼之「甲○○」照片壹張及吳
錦嘉國民身分證與「甲○○」照片左下角騎縫處之鋼印公印文壹枚（其上有「．．省
」、「臺北縣政府」之字樣）均沒收。應執行有期徒刑貳年肆月，併科罰金新臺幣拾
萬元，罰金如易服勞役，以新臺幣玖佰元即銀元參佰元折算壹日。扣案可發射子彈具
有殺傷力之手槍壹支（槍枝管制編號0000000參捌柒號）、「ＡＰ  ０１  Ｓ
ＰＬ  ３８」同型號未具撞擊痕跡之子彈貳顆、扣案變造之吳錦嘉國民身分證上換貼
之「甲○○」照片壹張及吳錦嘉國民身分證與「甲○○」照片左下角騎縫處之鋼印公
印文壹枚（其上有「．．省」、「臺北縣政府」之字樣）均沒收。
    事      實
一、甲○○曾因違反懲治盜匪條例案件，經臺灣高等法院判處無期徒刑確定，於執行
    無期徒刑期間，自花蓮自強外役監獄脫逃，於民國（下同）九十一年四月十日許
    ，在臺北市○○路某處，與不詳姓名、年籍之成年男子基於共同變造身分證之犯
    意聯絡，以新臺幣（下同）二萬元之代價，由該不詳姓名、年籍之成年男子將甲
    ○○之照片貼在吳錦嘉之身分證上（起訴書誤載為「吳錦發」），並偽造「臺北
    縣政府」之鋼印公印文一枚（其上有「．．省」、「臺北縣政府」之字樣）於吳
    錦嘉之身分證與甲○○照片騎縫處左下角，而為行為之分擔，足以生損害於吳錦
    嘉及戶政機關對於國民身分證管理之正確性。甲○○復於九十一年年六月間某日
    ，在臺北縣土城鄉某處，另基於持有槍彈之故意，向不詳姓名、年籍，綽號「阿
    華」之成年男子取得仿造美國ＳＩＭＴＨ＆ＷＥＳＳＯＮ廠之○．三八英吋轉輪
    手槍一枝及○．三八英吋制式子彈四顆、彈殼一顆（起訴書誤為子彈五顆），未
    經許可，以一行為同時非法持有上開手槍及子彈。嗣於九十一年八月一日晚上七
    時三十分許，在臺南市○○路○段與慶東街口前，為警攔檢，並在其褲子右口袋
    內起查獲上開手槍一枝、子彈四發（起訴書誤載為「子彈五發」）、空彈殼一顆
    及變造之吳錦嘉之身分證一張。
二、案經臺南市警察局第一分局報告臺灣臺南地方法院檢察署檢察官偵查起訴。
    理      由
一、訊據被告甲○○對於右揭事實均坦承不諱（見本院九十一年九月二十七日訊問筆
    錄、九十一年十月十一日審理筆錄），且有改造玩具手槍一枝、子彈四顆（其中
    扣案之「ＡＰ  ０１  ＳＰＬ  ３８」及「ＡＣＰ  ３８  ＳＰＬ  ９６」具撞
    擊痕跡之子彈各一顆（合計二顆），業經內政部警政署刑事警察局於鑑驗時予以
    試射）、彈殼一顆及變造之身分證一張扣案可資佐證，參以被告於偵查中自承變
    造身分證係為避免為警查獲等語（見臺灣臺南地方法院檢察署九十一年偵字第八
    ○四四號偵查卷第二十頁反面），顯見被告與不詳姓名之成年男子共同偽造鋼印
    公印文一枚並變造吳錦嘉之國民身分證一張諸節，確足以生損害於吳錦嘉及戶政
    機關對於國民身分證管理之正確性，至為灼然。再參以吳錦嘉之國民身分證內關
    於吳錦嘉之姓名、統一編號、父母親之姓名、出生日期、出生地等經核與法務部
    戶政連結作業系統之吳錦嘉戶籍資料相符，並非屬本案被告甲○○之國民身分證
    乙情，有法務部戶政連結作業系統之吳錦嘉戶籍資料一份在卷可考，足見前揭身
    分證係經變造之特種文書乙節無誤，則蓋於吳錦嘉身分證與甲○○照片騎縫處左
    下角之鋼印公印文一枚（其上有「．．省」、「臺北縣政府」之字樣）自屬偽造
    之公印文，殆無疑義。又上開手槍及子彈經送內政部警政署刑事警察局鑑驗，認
    手槍係仿造美國ＳＩＭＴＨ＆ＷＥＳＳＯＮ廠轉輪手槍製造之仿造槍，機械性能
    良好，具有殺傷力；子彈四顆，係口徑○．三八吋制式子彈，其中二顆彈底具撞
    擊之痕跡，經試射，均可擊發，認均具殺傷力；彈殼一顆係已擊發之口徑○．三
    八吋制式彈殼諸節，有內政部警政署刑事警察局九十一年八月二十六日刑鑑字第
    ○九一○二一七七八三號槍彈鑑定書在卷足稽，是被告自白核與事實相符，堪可
    採信，本件事證已臻明確，被告上開犯行均堪以認定。
三、核被告甲○○所為，係犯槍砲彈藥刀械管制條例第十一條第四項未經許可持有可
    發射子彈之槍砲罪、同條例第十二條第四項未經許可持有子彈罪、刑法第二百十
    二條變造特種文書罪、第二百十八條第一項偽造公印文罪。被告委由不詳姓名之
    成年男子將其照片貼在吳錦嘉之身分證上後，再偽造上開鋼印公印文一枚（其上
    有「．．省」、「臺北縣政府」之字樣）於照片及身分證間之騎縫處，其與該不
    詳姓名之成年男子間有犯意聯絡及行為分擔，均為共同正犯。又被告變造上開特
    種文書時，於相片及身分證騎縫處左下角偽造「臺北縣政府」之鋼印公印文一枚
    （其上有「．．省」、「臺北縣政府」之字樣），是其所犯上開二罪間，有方法
    結果之牽連關係，應依刑法第五十五條之規定，從一重之同法第二百十八條第一
    項之偽造公印文罪論處。公訴人雖僅就變造特種文書罪之犯行提起公訴，然檢察
    官就犯罪事實一部起訴者，其效力及於全部，本件被告變造特種文書罪部分，與
    前揭論罪科刑之偽造公印文罪部分，有牽連犯之關係，本院自應就屬於裁判上一
    罪之偽造公印文罪部分一併予以審理。查仿造美國ＳＩＭＴＨ＆ＷＥＳＳＯＮ廠
    轉輪手槍係屬槍砲彈藥刀械管制條例第十一條所稱之其他可發射子彈具有殺傷力
    之各式槍砲，公訴人漏未斟酌此點，認被告係犯同條例第七條第四項之未經許可
    持有具殺傷力之槍砲罪，尚有未洽，惟其基本事實同一，本院自應予以審理，並
    變更其起訴法條。被告以一持有行為，同時持有上開手槍及子彈，觸犯構成要件
    相異之罪名，為想像競合犯，應依刑法第五十五條前段之規定，從一重之槍砲彈
    藥刀械管制條例第十一條第四項之未經許可持有具殺傷力之槍砲罪處斷。又被告
    所犯槍砲彈藥刀械管制條例第十一條第四項未經許可持有具殺傷力之槍砲罪及刑
    法第二百十八條之偽造公印文罪，犯意各別，行為互殊，應分論併罰。爰審酌被
    告變造身分證、偽造公印文之犯罪動機、目的係為逃避警方追緝、手段非輕、且
    於目前社會治安因槍枝氾濫而日益惡化之際，猶非法持有槍彈，嚴重威脅社會治
    安，然被告並無持上開槍彈犯案暨犯後坦承犯行等一切情狀，量處如主文所示之
    刑，罰金部分諭知如易服勞役以新臺幣九百元即銀元三百元折算一日之標準，並
    定其應執行之刑，以資儆懲。又吳錦嘉國民身分證上換貼之被告照片一張，為被
    告所有供犯本罪所用之物，業據被告於本院審理時供述明確（見本院九十一年九
    月二十七日訊問筆錄），酌以吳錦嘉之國民身分證內關於吳錦嘉之姓名、統一編
    號、父母親之姓名、出生日期、出生地等經核與法務部戶政連結作業系統之吳錦
    嘉戶籍資料相符，足證上開吳錦嘉之國民身分證一張確屬真實，故上開貼於吳錦
    嘉國民身分證上之「甲○○」照片一張應依刑法第三十八條第一項第二款規定宣
    告沒收，吳錦嘉之身分證一張則不另為沒收之宣告。另吳錦嘉身分證上之「甲○
    ○」照片與身分證騎縫處左下角偽造之鋼印公印文一枚，應依刑法第二百十九條
    沒收。又扣案可發射子彈之手槍一支（槍枝管制編號0000000000號）
    、「ＡＰ  ０１  ＳＰＬ  ３８」同型號未具撞擊痕跡之子彈二顆，均具殺傷力
    ，有內政部警政署刑事警察局九十一年八月二十六日刑鑑字第○九一○二一七七
    八三號槍彈鑑定書在卷足稽，為違禁物，應依刑法第三十八條第一項第一款之規
    定沒收之。另扣案之「ＡＰ  ０１  ＳＰＬ  ３８」及「ＡＣＰ  ３８  ＳＰＬ
      ９６」具撞擊痕跡之子彈各一顆（合計二顆），業經內政部警政署刑事警察局
    於鑑驗時予以試射、而送鑑彈殼一顆則係已擊發之口徑○．三八吋制式彈殼（見
    前開鑑驗通知書），均已不具子彈之完整結構，難認有殺傷力而屬違禁物，故上
    開「ＡＰ  ０１  ＳＰＬ  ３８」及「ＡＣＰ  ３８  ＳＰＬ  ９６」具撞擊痕
    跡已擊發之子彈各一顆（合計二顆）、口徑○．三八吋制式彈殼一顆，自均無沒
    收之必要，附此敘明。
據上論斷，應依刑事訴訟法第二百九十九條第一項前段、第三百條，槍砲彈藥刀械管
制條例第十一條第四項、第十二條第四項，刑法第十一條前段、第二十八條、第二百
十二條、第二百十八條第一項、第五十五條、第四十二條第二項、第五十一條第五款
、第三十八條第一項第一款、第二百十九條，罰金罰鍰提高標準條例第一條前段、第
二條，現行法規所定貨幣單位折算新臺幣條例第二條，判決如主文。
本案經檢察官劉聰熙到庭執行職務
中      華      民      國      九十一      年      十      月  二十五  日
                              臺灣臺南地方法院刑事第七庭
                                  審判長法官  黃光進
                                        法官  陳金虎
                                        法官  黃翰義
右正本證明與原本無異
如不服本判決應於送達後十日內向本院提出上訴狀（應附繕本）。
                                      書記官  鍾錦祥
中      華      民      國      九十一      年      十      月  二十五  日
附錄本案論罪科刑法條全文：
槍砲彈藥刀械管制條例第十一條第四項、第十二條第四項
刑法第二百十二條、第二百十八條
